【裁判字號】    97,易,3405
【裁判日期】    971020
【裁判案由】    賭博等
【裁判全文】
臺灣臺中地方法院刑事判決              97年度易字第3405號
公  訴  人  臺灣臺中地方法院檢察署檢察官
被      告  乙○○
                    國民
            甲○○
                    國民
上列被告等因賭博等案件，經檢察官聲請簡易判決處刑（97年度
偵字第11418號），本院沙鹿簡易庭（97年度沙簡字第550號）認
為不宜逕以簡易判決處刑，由本院刑事庭依通常程序審理，經本
院裁定進行簡式審判程序，判決如下：
    主    文
乙○○、甲○○共同違反未依電子遊戲場業管理條例規定辦理營
利事業登記，不得經營電子遊戲場業之規定，乙○○處拘役伍拾
日，甲○○處拘役肆拾日，如易科罰金，均以新臺幣壹仟元折算
壹日。扣案之「賽馬兩人座」貳臺（各含ＩＣ版壹塊）、「大舞
臺小瑪莉」貳臺（各含ＩＣ版壹塊）、「超級大舞臺小瑪莉」貳
臺（各含ＩＣ版壹塊）、「超越巔峰撲克」壹臺（含ＩＣ版壹塊
）、「超級魔法球小瑪莉」壹臺（含ＩＣ版壹塊）、「滿貫大亨
麻將」壹臺（含ＩＣ版壹塊）、代幣貳仟捌佰零伍枚，均沒收。
    犯罪事實
一、乙○○係址涉臺中縣后里鄉○○路43號1 樓「憲正電子遊戲
    場」（已經臺中縣政府於民國97年4月2日勒令停業）、「冠
    軍便利商店」之負責人，明知未依電子遊戲場業管理條例規
    定辦理電子遊戲場業之營利事業登記，不得經營電子遊戲場
    業，竟未依該條例規定辦理營利事業登記，即自民國97年 4
    月21日起，與其以月薪1萬9千元所雇用之甲○○（自同年 4
    月中旬起在該店工作），共同基於經營電子遊戲場業及在公
    眾得出入之場所賭博財物之單一犯意聯絡，由乙○○在上開
    便利商店之公眾得出入之場所，擺設其所有之賭博性電子遊
    戲機具「賽馬兩人座」2臺（各含ＩＣ版1塊）、「大舞臺小
    瑪莉」2臺（各含ＩＣ版1塊）、「超級大舞臺小瑪莉」2 臺
    （各含ＩＣ版1塊）、「超越巔峰撲克」1臺（含ＩＣ版1 塊
    ）、「超級魔法球小瑪莉」1臺（含ＩＣ版1塊）、「滿貫大
    亨麻將」1臺（含ＩＣ版1塊），並插電營業，供不特定人賭
    博財物，而經營電子遊戲場。其賭博方式係賭客向甲○○兌
    換代幣投入上開電子遊戲機具內押注，如押中可得倍數不等
    之現金，如未押中，則賭金悉歸乙○○所有，而以此射倖之
    賭博方式，計算輸贏，其間曾有不知名之賭客多人前來藉上
    開電子遊戲機具與乙○○對賭多次。嗣於同年月24日晚上 9
    時10分許，適有賭客孫有文（所涉賭博罪部分，另由本院沙
    鹿簡易庭判處罰金6 千元）在上址把玩「跑馬兩人座」電子
    遊戲機具時，為警當場查獲，並扣得乙○○所有之「賽馬兩
    人座」2臺（各含ＩＣ版1塊）、「大舞臺小瑪莉」2 臺（各
    含ＩＣ版1塊）、「超級大舞臺小瑪莉」2臺（各含ＩＣ版 1
    塊）、「超越巔峰撲克」1臺（含ＩＣ版1塊）、「超級魔法
    球小瑪莉」1 臺（含ＩＣ版1塊）、「滿貫大亨麻將」1臺（
    含ＩＣ版1塊），及在上開電子遊戲機具內之代幣共計2805
    枚（聲請簡易判決處刑書誤載為3605枚）。
二、案經臺中縣警察局大甲分局報告臺灣臺中地方法院檢察署檢
    察官偵查後聲請簡易判決處刑。
    理    由
一、訊據被告乙○○、甲○○對於上開犯罪事實坦承不諱，並經
    證人即賭客孫有文於警詢時證述明確，且有現場及扣案電子
    遊戲機具、ＩＣ版照片共計38張、查扣賭博性電動玩具暫存
    保管條1 張在卷可稽，復有被告乙○○所有之「賽馬兩人座
    」2 臺（各含ＩＣ版1塊）、「大舞臺小瑪莉」2臺（各含Ｉ
    Ｃ版1塊）、「超級大舞臺小瑪莉」2臺（各含ＩＣ版1 塊）
    、「超越巔峰撲克」1臺（含ＩＣ版1塊）、「超級魔法球小
    瑪莉」1臺（含ＩＣ版1塊）、「滿貫大亨麻將」1 臺（含Ｉ
    Ｃ版1 塊），及在上開電子遊戲機具內之代幣共計2805枚扣
    案可資佐證，足認被告2 人之自白均與事實相符，而堪以採
    信。從而，本件事證明確，被告犯行洵堪認定，應予依法論
    科。
二、按所謂電子遊戲場「業」，指「業務」而言。刑法上所謂業
    務，係以事實上執行業務者為標準，指以反覆同種類之行為
    為目的之社會的活動而言；執行此項業務，縱令欠缺形式上
    之條件，仍無礙於業務之性質。因此不論該事業是否「專營
    」電子遊戲場業，亦不問經營是否需達「一定之規模」，即
    使於原本所營事業外，兼營電子遊戲場業，或所經營之電子
    遊戲場不具相當之規模，亦無礙於電子遊戲場業管理條例相
    關規定之適用，最高法院著有90年臺非字第276 號判例意旨
    可資參照）。核被告所為，係違反電子遊戲場業管理條例第
    15條之規定，應依同條例第22條論處，及犯刑法第266條第1
    項前段之在公眾得出入之場所賭博財物罪。另按刑事法若干
    犯罪行為態樣，本質上原具有反覆、延續實行之特徵，立法
    時既予特別歸類，定為犯罪構成要件之行為要素，則行為人
    基於概括之犯意，在密切接近之一定時、地持續實行之複次
    行為，倘依社會通念，於客觀上認為符合1 個反覆、延續性
    之行為觀念者，於刑法評價上，即應僅成立1 罪；學理上所
    稱「集合犯」之職業性、營業性或收集性等具有重複特質之
    犯罪均屬之，例如經營、從事業務、收集、販賣、製造、散
    布等行為概念者是（最高法院95年度臺上字第1079號判決意
    旨參照）。準此，被告在上址經營電子遊戲場業之行為，係
    持續進行，其經營行為，具有反覆、延續實行之特徵，從而
    在行為概念上，應評價認係集合犯，為包括一罪。被告2 人
    就上開犯行，有犯意聯絡及行為分擔，為共同正犯。被告以
    1 行為同時觸犯電子遊戲場業管理條例第22條之罪及刑法第
    266條第1項之罪，為想像競合犯，應從一重之違反電子遊戲
    場業管理條例第22條之罪論處。爰審酌被告2 人未依規定辦
    理營利事業登記，即擺設賭博性電子遊戲機具與不特定人賭
    博財物，助長賭客僥倖之心理，影響社會善良風氣及政府行
    政管理，惟念其犯罪之動機、目的尚屬單純，且其犯罪手段
    平和、所擺設之電子遊戲機具僅9 臺，擺設時日尚短，對社
    會所生危害尚輕及其犯罪後坦承犯行，顯有認錯悔過之意，
    態度良好，暨被告2 人之分工情形等一切情狀，分別量處如
    主文所示之刑，並均諭知易科罰金之折算標準，以示懲儆。
    又扣案乙○○所有之「賽馬兩人座」2臺（各含ＩＣ版1塊）
    、「大舞臺小瑪莉」2臺（各含ＩＣ版1塊）、「超級大舞臺
    小瑪莉」2臺（各含ＩＣ版1塊）、「超越巔峰撲克」1 臺（
    含ＩＣ版1塊）、「超級魔法球小瑪莉」1臺（含ＩＣ版1 塊
    ）、「滿貫大亨麻將」1臺（含ＩＣ版1塊），及在上開電子
    遊戲機具內之代幣共計2805枚，分係當場賭博之器具及賭檯
    上之財物，不問屬於犯人與否，均應依刑法第266條第2項規
    定沒收之。
三、檢察官聲請簡易判決處刑書另以：被告2人共同在上址擺放
    電子遊戲機具供人玩賭，另涉犯刑法第268 條前段之意圖營
    利供給賭博場所罪嫌及同條後段之意圖營利聚眾賭博罪嫌云
    云。惟按犯罪事實應依證據認定之，無證據不得認定犯罪事
    實；不能證明被告犯罪或其行為不罰者，應諭知無罪之判決
    ，刑事訴訟法第154條第2項、第301條第1項分別定有明文。
    又按刑法第266條第1項所處罰者，為賭博行為；同法第 268
    條所處罰者，為供給賭博場所或聚眾賭博行為。而刑法第26
    6條第1項係以自己參與賭博行為，為其構成要件；同法第26
    8 條則以供給他人賭博場所或聚眾賭博行為，藉以獲取利益
    ，而非僅單純從事賭博之行為。而一般店家擺設電動賭博機
    具供人投幣玩樂，縱依該機器之設計結構，其店家之勝率較
    高，惟其輸贏之或然率仍屬不確定，其性質係以該機器代替
    自己，與人在公眾得出入之場所賭博，其自身即具有賭客之
    身分，而屬普通賭博罪之對向犯，尚難認有營利之意圖，與
    意圖營利供給賭博場所或聚眾賭博，係由他人賭博不同；且
    擺設電動賭博機具供人玩樂，店家仍係憑偶然之機率以決定
    財物之得喪，並無何從中抽取金錢圖利之情形，縱電子遊戲
    機具可藉由ＩＣ版程式設計，使經營者得勝之或然率較高，
    然仍具有賭博射倖性之特質，經營者於當下與賭客對賭時，
    仍有輸錢之可能，換言之，經營者與人對賭當時並非必然有
    利可圖，豈能因長久機率累積之結果，該電子遊戲機具必然
    贏錢，即認店家應負刑法第268條意圖營利之罪責。是被告2
    人在公眾得出入之場所，擺設電子遊戲機具9 臺，並以該電
    子遊戲機充作電動賭博機具，係以該機器代替被告，與人在
    公眾得出入之場所賭博，與刑法第268 條意圖營利供給賭博
    場所或聚眾賭博之構成要件不符，尚難依該罪相繩。檢察官
    聲請簡易判決處刑意旨認此部分與已前揭論罪科刑之部分，
    有想像競合犯裁判上一罪之關係，故爰不另為無罪之諭知。
據上論斷，應依刑事訴訟法第452條、第299條第1 項前段，電子
遊戲場業管理條例第22條，刑法第11條前段、第28條、第266 條
第1項前段、第2項、第55條、第41條第1項前段，刑法施行法第1
條之1，判決如主文。
本案經檢察官丙○○到庭執行職務。
中    華    民    國    97    年    10    月    20    日
                  刑事第四庭    法  官  郭妙俐
上正本證明與原本無異。
如不服本判決，應於收受送達後10日內向本院提出上訴書狀（應
敘述具體理由並附繕本）。
上訴書狀如未敘述理由，應於上訴期間屆滿後20日內補提理由書
於本院。
                                書記官  蕭榮峰
中    華    民    國    97    年    10    月    20    日
附錄論罪科刑法條
刑法第266條
在公共場所或公眾得出入之場所賭博財物者，處1 千元以下罰金
。但以供人暫時娛樂之物為賭者，不在此限。
當場賭博之器具與在賭檯或兌換籌碼處之財物，不問屬於犯人與
否，沒收之。
電子遊戲場業管理條例第15條
未依本條例規定辦理營利事業登記者，不得經營電子遊戲場業。
第22條
違反第15條規定者，處行為人1 年以下有期徒刑、拘役或科或併
科新臺幣50萬元以上250萬元以下罰金。


司法院資訊處製作；財團法人民間司法改革基金會備份。
